臺灣高等法院刑事判決
109年度上易字第1663號
上  訴  人  
即  被  告  呂鴻棋



選任辯護人  張婉娟律師
            邱懷祖律師
            陳新佳律師
上列上訴人即被告因詐欺案件，不服臺灣新竹地方法院108年度
易字第894號，中華民國109年7月6日第一審判決（起訴案號：臺
灣新竹地方檢察署108年度偵字第7552號），提起上訴，本院判
決如下：
    主  文
原判決撤銷。
呂鴻棋犯詐欺取財罪，處有期徒刑壹年。緩刑肆年，並應為如附
表所示之給付。
    事  實
一、呂鴻棋並無從事水果批發之任何經歷，竟意圖為自己不法之
    所有，基於詐欺取財之犯意，於民國107年11月底某日，在
    臺北榮民總醫院處，向偶遇且初次謀面之陳清池佯稱：其有
    大陸合作之水果批發商，將來投資大陸有利可圖，可以加倍
    回利云云，致陳清池陷於錯誤，而同意投資呂鴻棋之水果批
    發生意，並於107年（起訴書誤載為108年）12月13日，在新
    竹縣竹北市光明郵局，以其所有之帳號0000000000xxxx號（
    詳卷）帳戶之提款卡提領現金新臺幣（下同）12萬元，再以
    臨櫃提款方式提領現金60萬元，隨即將上開12萬元中之11萬
    元及上開60萬元交予在該郵局等候之呂鴻棋。嗣屢經陳清池
    催索投資款，呂鴻棋均避不見面，陳清池始知受騙。
二、案經陳清池訴由新竹縣政府警察局竹北分局報請臺灣新竹地
    方檢察署檢察官偵查起訴。
    理  由
壹、證據能力
    按被告以外之人於審判外之言詞或書面陳述，除法律有規定
    者外，不得作為證據；被告以外之人於審判外之陳述，雖不
    符刑事訴訟法第159條之1至第159條之4之規定，而經當事人
    於審判程序同意作為證據，法院審酌該言詞陳述或書面陳述
    作成時之情況，認為適當者，亦得為證據；當事人、代理人
    或辯護人於法院調查證據時，知有同法第159條第1項不得為
    證據之情形，而未於言詞辯論終結前聲明異議者，視為有前
    項之同意，刑事訴訟法第159條第1項、第159條之5分別定有
    明文。查本判決以下所引被告以外之人於審判外之陳述，當
    事人及辯護人迄於言詞辯論終結前均未聲明異議，本院審酌
    該等陳述作成時之情況，並無違法、不當或顯不可信之狀況
    ，因認該等陳述有證據能力；又本判決以下所引之非供述證
    據，並無證據證明係公務員違背法定程序所取得，依同法第
    158條之4反面解釋，亦有證據能力。
貳、認定事實所憑證據及理由
ㄧ、上揭事實，業據被告呂鴻棋於本院審理時坦承不諱，核與證
    人即告訴人陳清池於警詢及偵訊時之證述情節相符（就告訴
    人究交付被告71萬元或72萬元部分除外，詳如後述），並有
    交易彙總登摺明細1份在卷可稽（見偵查卷第30頁），足認
    被告上開任意性自白與事實相符，應堪採信。
二、關於告訴人交付被告之款項金額乙節，證人即告訴人於警詢
    及偵訊時固證稱其自前開郵局提款機提領12萬元及臨櫃提領
    60萬元後，即將該72萬元當場交付被告（見偵查卷第7至8頁
    、第32頁背面），惟被告於警詢、偵訊、原審及本院審理時
    迭稱其僅收到上開12萬元中之11萬元及上開60萬元，共計71
    萬元（見偵查卷第14頁、第21頁背面、第33頁正面，原審卷
    第38頁，本院卷第71至72頁），是告訴人實際上究交付被告
    71萬元或72萬元，其2人所述尚有出入，亦難憑其他卷內資
    料資為判斷，此部分既有不明，本院爰依有疑唯利被告之原
    則，認定告訴人係將上開12萬元中之11萬元及上開60萬元交
    予被告（惟不影響起訴之社會基本事實同一）。
三、綜上所述，本案事證明確，被告犯行堪以認定，應依法論科
    。
參、論罪
    核被告所為，係犯刑法第339條第1項之詐欺取財罪。
肆、撤銷原判決之理由及量刑
　　原審以被告犯行事證明確，予以論罪科刑，固非無見。惟查
    ，原判決既誤認告訴人將全部72萬元交付被告，又未及斟酌
    被告於本院審理時坦承犯行，並已返還告訴人4萬5千元（見
    本院卷第68頁），且與告訴人達成和解之情而作為科刑基礎
    ，自有未洽，被告提起上訴，請求從輕量刑並給予緩刑，為
    有理由，應由本院予以撤銷改判。爰審酌被告不思以正當方
    法取得金錢，竟對偶遇之告訴人以投資水果批發生意為由，
    不法詐得71萬元之款項，漠視法紀及他人之財產權，實屬不
    該；惟念及被告犯罪後終能坦承犯行，並與告訴人達成和解
    ，兼衡酌被告之生活、家庭及經濟狀況、素行、智識程度等
    一切情狀，量處如主文第2項所示之刑，以資懲儆。又被告
    已返還告訴人部分詐得款項，且業與告訴人達成和解，並當
    庭簽立具有強制執行效力之和解筆錄，如就尚未返還之犯罪
    所得再予沒收，尚有過苛之虞，爰依刑法第38條之1第5項、
    第38條之2第2項之規定，不予宣告沒收或追徵本件犯罪所得
    。 
伍、查被告未曾因故意犯罪而受有期徒刑以上刑之宣告，此有本
    院被告前案紀錄表可稽，其乃因貪財失慮而罹刑章，惡性不
    深，且已坦承犯行並與告訴人達成和解，尚有悔過彌補之誠
    意，堪認被告經此偵、審程序及刑之宣告後，日後當知所警
    惕，信無再犯之虞，是本院認對被告所宣告之刑以暫不執行
    為適當，爰併宣告緩刑4年，以啟自新。又緩刑宣告，得斟
    酌情形，命犯罪行為人向被害人支付相當數額之財產或非財
    產上之損害賠償，刑法第74條第2項第3款定有明文，本院爰
    依上開交付71萬元之認定結果、被告已返還告訴人4萬5千元
    及本件和解內容之分期付款條件，於主文第2項併命被告為
    如附表所示之給付，以維護告訴人之權益（此部分乃緩刑宣
    告附帶之條件，依刑法第74條第4項之規定，得為民事強制
    執行名義，且依同法第75條之1第1項第4款之規定，違反上
    開負擔情節重大，足認原宣告之緩刑難收其預期效果，而有
    執行刑罰之必要者，得撤銷緩刑之宣告）。
據上論斷，應依刑事訴訟法第369條第1項前段、第364條、第299
條第1項前段，刑法第339條第1項、第74條第1項第1款、第2項第
3款，判決如主文。
本案經檢察官廖啟村提起公訴，被告上訴後，檢察官鄧媛到庭執
行職務。
中　　華　　民　　國　　109 　年　　10　　月　　20　　日
                  刑事第四庭    審判長法　官  陳筱珮
                                      法　官  陳玉雲
                                      法　官  吳元曜
以上正本證明與原本無異。
不得上訴。
                                      書記官  黃亮潔
中　　華　　民　　國　　109 　年　　10　　月　　20　　日
附錄：本案論罪科刑法條全文　　　　　　　　　　　　　　　
中華民國刑法第339條
（普通詐欺罪）
意圖為自己或第三人不法之所有，以詐術使人將本人或第三人之
物交付者，處5年以下有期徒刑、拘役或科或併科50萬元以下罰
金。
以前項方法得財產上不法之利益或使第三人得之者，亦同。
前二項之未遂犯罰之。

附表：
呂鴻棋應給付陳清池新臺幣陸拾陸萬伍仟元，給付方式：自民國
一百零九年十月二十日起，於每月二十日前各給付新臺幣壹萬伍
仟元，至全部給付完畢止，如有壹期未履行，尚未到期部分視為
全部到期。